最高法院刑事判決　　　　　　　　　　111年度台上字第659號
上　訴　人　臺灣高等檢察署檢察官王正皓
被　　　告　林莛軒





上列上訴人因被告違反洗錢防制法等罪案件，不服臺灣高等法院
中華民國110 年9月23日第二審判決（110年度上訴字第1428號，
起訴案號：臺灣桃園地方檢察署109 年度偵字第4129號），提起
上訴，本院判決如下：
    主  文
上訴駁回。
    理  由
壹、關於洗錢部分：
一、刑事妥速審判法（下稱速審法）第9條第1項規定，除同法第
    8 條情形外，第二審法院維持第一審所為無罪判決，提起上
    訴之理由，以該判決所適用之法令牴觸憲法、違背司法院解
    釋或違背判例者為限。
二、法院組織法於民國108 年1月4日修正、同年7月4日施行，因
    應大法庭制度之施行，刪除原第57條規定之判例選編及變更
    制度，另增訂第57條之1 第1、2項明文規範若該判例已無裁
    判全文可資查考者，既無裁判所依憑之事實可供參佐，應停
    止適用；其餘未經停止適用之判例，其效力與未經選編為判
    例之本院裁判相同。亦即，該裁判表示之「法律見解」，於
    本院未認有變更之必要而循大法庭相關程序變更前，其性質
    上仍為本院一致之見解。故速審法第9條第1項規定所稱之「
    違背判例」，應解釋為「違背原法定判例之『法律見解』」
    。又第二審法院維持第一審所為無罪判決，違背本院徵詢庭
    或提案庭依法院組織法所定大法庭相關程序徵詢一致或大法
    庭裁定之見解所為之判決，合於速審法第9 條第1項第3款所
    定之判決違背判例。此為本院最近統一之見解。至本院大法
    庭之裁定，係針對提案之法律爭議所為之中間裁定，並非對
    本案為終局裁判，依法院組織法第51條之10規定，其裁定之
    見解僅對提案庭提交之案件有拘束力，自與速審法第9條第1
    項第3 款所定之判決違背判例無涉。又速審法第9條第1項所
    稱「第二審法院維持第一審所為無罪判決」，係指經事實審
    法院為實體之審理，所為確定本案刑罰權有無之實體判決，
    且除單純一罪或數罪併罰案件，得以判決主文所宣示者為據
    外，實質上或裁判上一罪案件，解釋上應併就判決理由內已
    敘明不另為無罪諭知之判決部分，為整體性之觀察判斷，以
    定其各罪是否符合本條之規定，始符立法本旨。是檢察官就
    此類案件提起之第三審上訴，自應在上訴理由內具體敘明原
    判決究竟如何具備速審法第9條第1項各款所列事項，係屬法
    定要件。如果上訴理由書狀並未依據卷內資料，具體指摘原
    判決如何具備速審法第9條第1項各款所定事由，即與法律規
    定得為第三審上訴之理由，不相適合，應認其上訴不合法律
    上之程式，予以駁回。
三、本件檢察官起訴被告林莛軒涉犯洗錢防制法第14條第1 項之
    洗錢及刑法第30條第1 項前段、第339條第1項之幫助詐欺取
    財等罪嫌，經第一審審理結果，認被告僅成立幫助詐欺取財
    罪，另就其被訴涉犯洗錢罪嫌部分，則以不能證明其犯罪，
    而不另為無罪諭知，檢察官上訴至原審，經原審維持第一審
    關於此部分不構成犯罪之實體認定，並敘明其理由。本件檢
    察官上訴理由雖執本院108 年度台上大字第3101號刑事大法
    庭裁定之見解，主張原判決維持第一審就此部分無罪之認定
    係違背法令云云，然依首揭說明，核與速審法第9條第1項第
    3 款規定不相符合。至其餘上訴理由，亦未指出原判決就此
    部分有何具備速審法第9條第1項各款所列事項，難謂符合上
    開得為第三審上訴之法定要件。其此部分上訴不合法律上之
    程式，應予駁回。
貳、關於幫助詐欺取財部分：
一、刑事訴訟法第376條第1項各款所規定之案件，經第二審判決
    者，除第二審法院係撤銷第一審法院所為無罪、免訴、不受
    理或管轄錯誤之判決，並諭知有罪之判決，被告或得為被告
    利益上訴之人得提起上訴外，其餘均不得上訴於第三審法院
    ，為該條項所明定。又裁判上一罪案件之一部分，得提起第
    三審上訴者，其不得上訴第三審部分，依審判不可分原則，
    第三審法院亦應併予審判，但以得上訴部分之上訴合法為前
    提。
二、本件得上訴之上開洗錢重罪部分，其上訴既違背法律上之程
    式而予以程序駁回，對於檢察官認有想像競合犯關係而為第
    一審、第二審均判決有罪之刑法第339 條第1項、第30條第1
    項前段幫助詐欺取財罪部分，核屬刑事訴訟法第376條第1項
    第4 款之案件，依上開說明即不得上訴於第三審法院，自無
    從適用審判不可分原則，併為實體上審判，其此部分上訴亦
    不合法，應併予駁回。
參、依刑事訴訟法第395條前段，作成本判決。
中    華    民    國   111    年    3     月    17    日
                  刑事第三庭審判長法  官  徐  昌  錦  
                                  法  官  林  恆  吉  
                                  法  官  周  政  達  
                                  法  官  林  海  祥  
                                  法  官  侯  廷  昌  
本件正本證明與原本無異
                                  書記官
中    華    民    國   111    年    3     月    23    日